臺灣板橋地方法院刑事判決　　　　　　　94年度訴字第1945號
聲　請　人　臺灣板橋地方法院檢察署檢察官
被　　　告　甲○○
指定辯護人　應明銓律師
上列被告因違反證券交易法案件，經檢察官提起公訴（九十四年
度偵字第一一一八七號），本院判決如下：
    主  文
甲○○無罪。
    理  由
一、公訴意旨略以：被告甲○○於民國八十八年五月二十七日，
    以自己名義，向大豐證券股份有限公司（後為統一綜合證券
    股份有限公司所併購，下稱統一證券土城分公司）申請證券
    交易帳戶（帳號：Y-00899-4 ）從事股票買賣，並申請以融
　　資、融券方式從事股票交易，嗣於九十二年一月二十三日至
    二十八日間，使用上揭帳戶，以電話委託不知情之統一證券
    土城分公司之營業員買進及賣出「台積電」、「陽明」、「
    遠東銀」、「聯邦銀」等多檔上市公司股票，連續向集中市
    場報價，業經投資人承諾接受，總成交金額新臺幣（下同）
    二百六十一萬一千元，經收支相抵後，仍須繳付三十一萬三
    千四百九十三元才能辦理交割，詎甲○○竟未支付差額，放
    任違約交割，足以影響證券市場之交易秩序，因認被告所為
    ，係涉違反證券交易法第一百五十五條第一項第一款規定，
    而犯同法第一百七十一條第一項第一款之罪嫌云云。
二、按犯罪事實應依證據認定之，無證據不得認定犯罪事實；不
    能證明被告犯罪者應諭知無罪之判決，刑事訴訟法第一百五
    十四條第二項、第三百零一條第一項分別定有明文；次按違
    反證券交易法第一百五十五條第一項第一款規定所謂在集中
    交易市場報價，業經有人承諾接受而不實際成交或不履行交
    割，須足以影響市場秩序者，始依同法第一百七十一條處罰
    。而所謂「足以影響市場秩序」，應視實際報價數量、金額
    之多寡，視其具體個案情形，並參酌證券主管機關之意見，
    以為認定，並非所有違約交割均應負該條刑責，此有最高法
    院九十三年度台上字第三三二四號、九十四年度台上字第二
    二七號、九十四年度台上字第一○三六號判決足供參照。
三、公訴人認被告有上揭違反證券交易法之罪嫌，無非係以上揭
    事實，有證人即統一證券土城分公司職員李慧津於法務部調
    查局臺北市調查處（下稱調查局）調查員詢問時之證詞可按
    ，復有統一證券土城分公司（原大豐證券股份有限公司）客
    戶基本資料表、委託買賣證券受託契約、委託人交割款券轉
    撥同意書、認購（售）權證風險預告書、客戶開設有價證券
    集中保管帳戶申請書、契約書、統一證券土城分公司違約價
    差影本各一件、股票買進賣出委託書影本十七紙附卷可稽，
    為其論據。訊據被告堅詞否認有上揭犯行，辯稱：伊以融資
    、融券當日沖銷之方式購買股票，九十二年一月間確有違約
    交割之事實，係因誤判股價，經斷頭賣出後，結算仍欠三十
    餘萬元，因伊資金不足，始未履行交割，並無欲以此影響證
    券交易市場之秩序等語。經查：
  (一)統一證券公司土城分公司於九十二年一月二十七日向臺灣證
    券交易所申報該公司客戶即被告於九十二年一月二十三日及
    二十四日，買賣台積電、陽明海運及遠東商銀等三種股票（
    起訴書另誤擲聯邦銀行一種）未履行交割義務，違約金額達
    二百六十一萬一千元等事實，業據被告自承在卷，並有證人
    李慧津於調查局之證詞可按，復有卷附統一證券土城分公司
    （原大豐證券股份有限公司）客戶基本資料表、委託買賣證
    券受託契約、委託人交割款券轉撥同意書、認購（售）權證
    風險預告書、客戶開設有價證券集中保管帳戶申請書、契約
    書、統一證券土城分公司違約價差影本各一件、股票買進賣
    出委託書影本十七紙、臺灣證券交易所股份有限公司（下稱
    臺灣證券交易所）九十四年九月二十三日台證密字第○九四
    ○○二七一七五號函所附投資人違約明細表、證券商申報客
    戶違約資料表、違約申報明細查詢足稽，是被告確有對在證
    券交易所上市之有價證券，於集中交易市場報價，而不履行
    交割之事實。
  (二)被告於上揭時間，在集中交易市場對台積電、陽明海運及遠
    東商銀等三種股票報價，而不履行交割，依據統一證券土城
    分公司申報臺灣證券交易所之資料，被告買賣台積電等三種
    股票違約之股數占各該日該股票成交量百分比，為台積電○
    ．○○三％、陽明海運○．○四％、○．二二％、遠東商銀
    ○．○一％；違約後三個營業日，累計漲跌幅，台積電－十
    四．七六％（同時期同類股－五．五五％，大盤－四．八％
    ）、陽明海運三．八六％（同時期同類股－二．八四％，大
    盤－四．八％）、遠東商銀十一．九八％（同時期同類股－
    五．十二％，大盤－四．八％）；三種股票成交量之變化，
    為台積電申報違約日後三個營業日均量七○一二七（千股下
    同）、申請違約前十個營業日日均量四八○三六、陽明海運
    違約日後三個營業日均量四六三○七、申請違約前十個營業
    日日均量三八六六七、遠東商銀違約日後三個營業日均量八
    ○五三八、申請違約前十個營業日日均量七一二一七，此有
    本院卷附臺灣證券交易所九十四年九月二十三日台證密字第
    ○九四○○二七一七五號函所附投資人集團買賣股票明細表
    、證券行情資料明細表、指數行情資料明細表足考。
  (三)依據上揭數據觀之，被告買賣台積電等三種股票違約之股數
    占各該日該股票成交量百分比介於○．○○三％至○．二二
    ％之間，比例均不高；而台積電、陽明海運及遠東商銀等三
    種股票於統一證券公司土城分公司九十二年一月二十七日申
    報客戶即被告違約後三個月營業日（九十二／一／二十八－
    二／七）收盤價變化，其中陽明海運及遠東商銀分別累計上
    漲三．八六％及十一．九八％，另台積電累計下跌十四．七
    六％。經分析前開股票申報違約日後三個營業日與申報違約
    日前十個營業日日均量之變動情形，申報違約後之日均量均
    呈增加之情形；綜合上述資料及分析，被告違約交割後，台
    積電、陽明及遠東銀等三種股票收盤價雖均有較大幅度之漲
    跌，成交量亦有增加，惟因被告買賣數量及比率甚微，應尚
    不足以論斷該違約申報足以影響台積電、陽明及遠東銀等三
    種股票之成交價及成交量，即不足以影響證券市場之交易秩
    序。此亦經本院檢附全卷資料，送請臺灣證券交易所，分析
    結果，採同一見解，此有該所上揭函及所附資料足供佐證。
  (四)被告雖有在集中交易市場報價，而不履行交割之行為，惟因
    所違約交割之股數、金額，占各該股之價量極微，尚不足以
    影響證券市場之交易秩序，不符處罰之該當要件，其行為自
    屬不罰，本院自應為無罪之諭知。
據上論斷，應依刑事訴訟法第三百零一條第一項前段，判決如主
文。
本件經檢察官朱立豪到庭執行職務。
中　　華　　民　　國　　94　　年　　12　　月　　20　　日
            臺灣板橋地方法院刑事第十七庭
            　　　　　審判長法　官  張江澤
                            法　官  絲鈺雲
                            法　官  王綽光
以上正本證明與原本無異
如不服本判決應於送達後10日內向本院提出上訴狀
                        書記官　林貴卿
中　　華　　民　　國　　94　　年　　12　　月　　26　　日
